【裁判字號】    97,消債更,489
【裁判日期】    980305
【裁判案由】    更生程序
【裁判全文】
臺灣嘉義地方法院民事裁定           97年度消債更字第489號
聲  請  人  甲○○
即債務人
上列當事人聲請消費者債務清理事件，本院裁定如下：
    主  文
更生之聲請駁回。
聲請費用由聲請人負擔。
本院98年1月15日所為之保全處分應予撤銷。
    理  由
一、按債務人不能清償債務或有不能清償之虞者，得依本條例所
    定更生或清算程序，清理其債務，消費者債務清理條例第3
    條定有明文。又聲請更生或清算不合程式或不備其他要件者
    ，法院應以裁定駁回之，但其情形可以補正者，法院應定期
    間先命補正，復為同條例第8條所明定。
二、本件債務人向本院聲請更生，雖主張：其每月收入約新台幣
    （下同）5萬元，積欠債務約297萬元（不包含車輛及房屋貸
    款），惟每月家庭必要支出約91,035元，顯有不能清償債務
    情事，前已提出債權人清冊，以書面向最大債權金融機構請
    求共同協商債務清償方案，惟協商不成立，且其無擔保或無
    優先權之債務總額未逾1,200萬元，復未經法院裁定開始清
    算程序或宣告破產云云。經查：
  (一)債務人雖為皇朝國際事業有限公司之負責人，惟該公司每月
    平均營業額並未超過20萬元，有該公司96年11月至97年10月
    之營業人銷售額與稅額申報書可稽，故債務人仍符合聲請更
    生之資格，先予敘明。而債務人根據財政部台灣省南區國稅
    局之資料，95年、96年雖僅有收入90,717元、106 ,539 元
    ，有該局之綜合所得稅各類所得清單可參，惟債務人自承每
    月收入約5萬元，顯見債務人尚有其他未報稅之其他收入，
    自應以每月收入5萬元作為債務人是否有不能清償債務或有
    不能清償之虞之依據。且債務人之妻邱素華任職於嘉義市東
    區區公所，95年、96年有收入789,862元、844,475元，亦有
    財政部台灣省南區國稅局之綜合所得稅各類所得清單可佐，
    其平均月薪至少有6萬，亦應列入家庭費用之分擔，亦先敘
    明。
  (二)而債務人所述協商不成立之原因，係其提出之條件未為債權
    人接受，而經函查最大債權銀行即中國信託商業銀行股份有
    限公司協商情形，具函覆提出之協商條件為每月清償16,500
    元，共分179期，惟債務人僅願清償6年，以致協商不成立，
    有該行之98年2月10日陳報狀可按，則應就債務人及其妻之
    收入，扣除其每月家庭必要支出，衡量債務人是否不能清償
    債務或有不能清償之虞情事。
  (三)債務人所列每月家庭必要支出約91,035元（其98年1月14日
    補正狀），縱經全部認列，以債務人每月收入5萬元，其妻
    每月收入至少6萬元，扣除家庭必要支出約91,035元，尚剩
    餘18,965元，足資清償上開債權人所提出之協商款，且其中
    每月支出之債務人車貸11,588元，僅須支付至98年10月31日
    止，故債務人在上開車貸支付完畢後，清償上開協商款，應
    無困難，況此部份車貸亦應列入協商中，應由債務人與全體
    債權人再為協商，則債務人尚非有不能清償債務或有不能清
    償之虞情事。
  (四)再查債務人所列每月家庭必要支出，其中大女兒李沛晴為77
    年7月7日出生，有戶籍謄本，早已成年，每月所列車貸8,30
    4元、油資3,000元，健保費658元，自難認係應由債務人支
    出之必要費用，而二女兒李家瑩每月英文、數學、理化補習
    費6500元、每月支出暑假學藝育樂活動538元及第四台收視
    費550元，亦非必要費用，應加以扣除，而該等扣除費用已
    足以清償每月協商款，並無困難，堪認債務人應無不能清償
    債務或有不能清償之虞情事。
三、是本件債務人聲請更生，既不備有消費者債務清理條例第3
    條之要件，且上開欠缺又屬無從補正，依上說明，自應駁回
    其更生之聲請，且債務人之更生聲請既經駁回，所為之保全
    處份失所附麗，已無必要，爰一併撤銷，裁定如主文。
中    華    民    國    98    年    3     月    5     日
              民事第一庭    法      官  林世芬
上為正本係照原本作成
如不服本裁定，應於裁定送達後10日內，以書狀向本院提出抗告
，並繳納抗告費新臺幣1千元
中    華    民    國    98    年    3     月    5     日
                            書  記  官  許龍崑


司法院資訊處製作；財團法人民間司法改革基金會備份。
